【裁判字號】    99,簡上,698
【裁判日期】    991104
【裁判案由】    侮辱罪
【裁判全文】
臺灣桃園地方法院刑事判決             99年度簡上字第698號
公訴人  臺灣桃園地方法院檢察署
上訴人
即被告  徐劉淑媓
上列上訴人即被告因公然侮辱案件，不服本院於民國99年7 月30
日所為之99年度桃簡字第646 號第一審簡易判決（聲請簡易判決
處刑案號：臺灣桃園地方法院檢察署99年度偵字第2767號），提
起上訴，本院管轄之第二審合議庭判決如下︰
    主  文
上訴駁回。
    事  實
一、徐劉淑媓與呂明正因回復繼承權事件，於民國98年8 月24日
    下午2 時19分許，在臺灣高等法院民事庭第12法庭進行公開
    審理時，徐劉淑媓竟基於公然侮辱之犯意，在該不特定人得
    以共見共聞之場所，以「你比較狠，你才不要臉，ㄠ公司的
    錢，你才可憐，賭博、開查某最厲害（台語）」等言詞辱罵
    呂明正，足以貶損呂明正之名譽。
二、案經呂明正訴由臺灣桃園地方法院檢察署檢察官聲請簡易判
    決處刑。
    理  由
一、證據能力：
    按被告以外之人於審判外之言詞或書面陳述，除法律有規定
    者外，不得作為證據；又被告以外之人於審判外之陳述，雖
    不符合同法第159 條之1 至第159 條之4 之規定，但經當事
    人於審判程序同意作為證據，法院審酌該言詞陳述或書面陳
    述作成時之情況，認為適當者，亦得為證據。當事人、代理
    人或辯護人於法院調查證據時，知有第159 條第1 項不得為
    證據之情形，而未於言詞辯論終結前聲明異議者，視為有前
    項之同意，刑事訴訟法第159 條第1 項及第159 條之5 分別
    定有明文。經查，本判決所引用之各該被告以外之人於審判
    外之陳述，雖屬傳聞證據，當事人於法院審理時均表示同意
    作為證據方法而不予爭執，且迄至本院言詞辯論終結前亦未
    再聲明異議，本院審酌上開證據資料製作時之情況，尚無違
    法不當及證明力明顯過低之瑕疵，並認為以之作為證據應屬
    適當，揆諸前開規定，認前揭證據資料均有證據能力。
二、訊據上訴人即被告徐劉淑媓固承認於上開時、地，向告訴人
    呂正明表示「你比較狠，你才不要臉，ㄠ公司的錢，你才可
    憐，賭博、開查某最厲害（台語）」等語之情事，惟矢口否
    認有公然侮辱之犯行，辯稱：係因告訴人在上開時、地先對
    伊表示「不要臉」等語，伊因一時氣憤才以上揭言語加以反
    駁，該等言語僅屬怨懟氣憤之詞，並無公然侮辱之犯意，且
    本案係因告訴人先辱罵伊，原審所判處之刑度與告訴人因公
    然侮辱罪第一審被判處之刑度相同，顯失公平云云。惟查：
  (一)被告確有於98年8 月24日下午2 時19分許，在臺灣高等法院
    民事庭第12法庭進行公開審理時，對告訴人表示「你比較狠
    ，你才不要臉，ㄠ公司的錢，你才可憐，賭博、開查某最厲
    害（台語）」等語乙節，業據被告於檢察官偵訊及本院審理
    時坦承不諱，核與告訴人於檢察官偵訊及本院審理時指訴情
    節相符，並有檢查事務官勘驗筆錄在卷可佐（98年度他字第
    4385號卷第18-19 頁），上開事實堪予認定。
  (二)按刑法第309 條公然侮辱罪之侮辱，係不指摘具體事實，以
    使人難堪為目的，而以言詞、文字、圖畫或動作，表示不屑
    、輕蔑或攻擊之意思，足以對於個人在社會上所保持之人格
    及地位達貶損其評價之程度，而所謂公然，係以不特定人或
    多數人得以共見共聞之狀況為已足。核本件發生地點係在臺
    灣高等法院民事庭第12法庭進行公開審理時，則本件發生地
    點顯屬不特定人或多數人得以共見共聞之場域，要屬「公然
    」無訛。是被告於上述時、地，對告訴人表示「你比較狠，
    你才不要臉，ㄠ公司的錢，你才可憐，賭博、開查某最厲害
    （台語）」之語，已使不特定人得以共見共聞，又被告上開
    言語之內容，衡諸一般社會通念，自屬醜化、污衊、羞辱之
    詞句，已足使告訴人在精神上、心理上感受到難堪，更對告
    訴人個人在社會上所保持之人格及地位，產生貶損之評價，
    而足以減損告訴人之聲譽。再者，即便如被告所辯係告訴人
    先對伊表示「不要臉」等語，然被告所為之前揭言語客觀上
    已足以貶抑告訴人之評價，況被告非無智識之人，對於告訴
    人所為之言語不思以正常管道救濟，反立即回以上開言語，
    顯有故意藉此羞辱告訴人之意，而非僅爭吵之怨懟氣憤之詞
    ，其主觀上具有公然侮辱之犯意甚為明確。從而，被告辯稱
    其所為純係氣憤、怨懟之詞而不具公然侮辱之犯意，要屬事
    後圖卸之詞，難以採認。故本件被告所為顯屬公然侮辱之行
    為，並具有犯意無疑。
三、核被告所為，係犯刑法第309 條第1 項之公然侮辱罪。又按
    量刑之輕重，係屬事實審法院得依職權自由裁量之事項，茍
    於量刑時，已依行為人之責任為基礎，並斟酌刑法第57條各
    款所列情狀，而未逾越法定範圍，又未濫用其職權，即不得
    遽指為違法。經核原審以被告犯行明確，爰引刑事訴訟法第
    449 條第1 項前段、第3 項、第454 條第1 項、第2 項、刑
    法第309 條第1 項、第41條第1 項前段，刑法施行法第1 條
    之1 第1 項、第2 項前段，並審酌被告公然以上開語句辱罵
    告訴人之犯罪情節與所生危害程度，併其犯後態度及素行情
    形，迄今尚未與告訴人達成和解，難認有悔意等一切情狀，
    逕以簡易判決量處被告拘役30日，並於斟酌本案犯罪情節及
    被告資力等節後，諭知如易科罰金，以新臺幣1,000 元折算
    1 日，其認事用法並無違誤，量刑亦稱允當，被告上訴意旨
    猶執陳詞否認犯罪，其上訴為無理由，應予駁回。
據上論斷，應依刑事訴訟法第455 條之1 第1 項、第3 項、第36
8 條，判決如主文。
本案經檢察官黃榮德到庭執行職務。
中    華    民    國    99    年    11    月    4    日
                  刑事第八庭  審判長法  官  劉為丕
                                    法  官  謝枚霏
                                    法  官  溫祖明
以上正本證明與原本無異。
本件不得上訴。
                                    書記官  邱仲騏
中    華    民    國    99    年    11    月    4    日

司法院資訊處製作；財團法人民間司法改革基金會備份。
